【裁判字號】    95,台抗,521
【裁判日期】    950831
【裁判案由】    清償債務強制執行
【裁判全文】
最高法院民事裁定              九十五年度台抗字第五二一號
    再抗告人  甲○○
    代 理 人  柯劭臻律師
上列再抗告人因與相對人蘇偉碩即靜萱療養院間清償債務強制執
行事件，對於中華民國九十五年五月十六日台灣高等法院台南分
院裁定（九十五年度抗字第八八號），提起再抗告，本院裁定如
下：
    主  文
原裁定廢棄，應由台灣高等法院台南分院更為裁定。
    理  由
本件再抗告人以台灣雲林地方法院（下稱雲林地院）九十三年度
促字第五八八四號支付命令為執行名義，聲請對相對人蘇偉碩即
靜萱療養院強制執行。雲林地院裁定予以駁回。再抗告人不服，
提起抗告，原法院以：再抗告人於民國九十三年五月七日聲請雲
林地院核發上開支付命令時，將相對人地址列為雲林縣斗六市○
○里○○路一五九號，雲林地院民事庭依上址送達該支付命令，
惟靜萱療養院之負責醫師蘇偉碩早於九十三年二月五日即遭合夥
人游章平等人終止委任關係，另由第三人蔡秀傑擔任靜萱療養院
之院長，蘇偉碩即非靜萱療養院之負責人，蘇偉碩既非靜萱療養
院之負責人，雲林縣斗六市○○里○○路一五九號自已非蘇偉碩
之住居所、事務所或營業所，蘇偉碩既已非靜萱療養院之院長，
送達證書上（僅記載債務人靜萱療養院）之受僱人邱冠瑛，即非
蘇偉碩之受僱人，又另送達於蘇偉碩本人之裁定則為寄存送達，
非在蘇偉碩之就業處所為送達，依照民事訴訟法第一百三十六條
第一項前段、第二項、第一百三十七條第一項規定，上開支付命
令之送達，難謂為合法。而按支付命令須經合法送達債務人收受
後，債務人未於二十日之不變期間內向發支付命令之法院提出異
議者，支付命令始與確定判決有同一之效力，並發生實質之確定
力及執行力，民事訴訟法第五百二十一條定有明文。該二十日之
不變期間，應自支付命令送達後起算，如未經合法送達，二十日
之不變期間無從起算，支付命令不能確定。又發支付命令後，三
個月內不能送達於債務人者，其命令失其效力，民事訴訟法第五
百十五條亦有明文。本件支付命令係於九十三年五月十日核發，
迄未合法送達相對人，至今已逾三個月，本件支付命令已失其效
力，不備執行名義之要件，不得據以強制執行。再抗告人本件強
制執行之聲請，自於法不合等情，爰維持雲林地院所為駁回再抗
告人強制執行聲請之裁定，裁定駁回再抗告人之抗告。
惟按醫療機構之開業，應向所在地縣主管機關申請核准登記，經
發給開業執照，始得為之；其登記事項如有變更，應於事實發生
之日起三十日內辦理變更登記。醫療機構應置負責醫師一人，對
其機構醫療業務，負督導責任；私立醫療機構，並以其申請人為
負責醫師。醫療機構歇業、停業時，應於事實發生後三十日內，
報請原發開業執照機構備查，醫療法第十五條第一項、第十八條
第一項、第二十三條第一項分別定有明文。查雲林地院曾向雲林
縣衛生局函查，該局九十五年二月八日雲衛醫字第○九五○○○
一八三八號函復稱：「經查本縣靜萱療養院目前登記之負責醫師
為蘇偉碩」，且該函所附之靜萱療養院地址仍為「斗六市○○里
○○路一五九號」（見雲林地院九十三年度執字第六六七八號卷
第七九、八○頁），由上述登記資料觀之，再抗告人聲請雲林地
院核發本件支付命令及該支付命令送達時，該斗六市○○里○○
路一五九號即為蘇偉碩之事務所或就業處所，本件支付命令對該
址為送達，應屬合法，原法院未審酌醫療法上述規定，遽以再抗
告人業經游章平等人終止委任關係為由，認本件支付命令送達不
合法，且已失效，再抗告人不得據以聲請強制執行，裁定駁回再
抗告人之抗告，尚有未合。再抗告意旨，聲明廢棄原裁定，非無
理由。
據上論結，本件再抗告為有理由。依強制執行法第三十條之一，
民事訴訟法第四百九十五條之一第二項、第四百七十七條第一項
、第四百七十八條第二項，裁定如主文。
中    華    民    國  九十五  年    八    月  三十一  日
                      最高法院民事第三庭
                          審判長法官  吳  正  一
                                法官  劉  福  聲
                                法官  黃  義  豐
                                法官  簡  清  忠
                                法官  陳  碧  玉
      本件正本證明與原本無異
                                      書  記  官
中    華    民    國  九十五  年    九    月   十二   日
                                                      Ｑ


司法院資訊處製作；財團法人民間司法改革基金會備份。
